---
title: "Práctica_calificada2/1"
author: "Hidalgo Villasis Patricia Fernanda,Ortiz Arenas Lourdes Lisseth, Aliaga Jimenez Aracely, Reyes Ayala Abraham Arturo, Arámbulo Albino Nayeli"
format: html
editor: visual
---

### Grupo 05:

-   Hidalgo Villasis Patricia Fernanda

-   Ortiz Arenas Lourdes Lisseth

-   Aliaga Jimenez Aracely

-   Reyes Ayala Abraham Arturo

-   Arámbulo Albino Nayeli

## PRIMER ARTICULO

## 1. Cálculo de muestra para un estudio de prevalencia (survey)

#### *Caso*:

Un grupo de investigadores desea estimar la prevalencia de hipertensión arterial en adultos peruanos en un nuevo estudio regional. Para ello, toman como referencia los datos publicados por Hernández-Vásquez et al. (2023), quienes reportaron una prevalencia estandarizada por edad del 19.2% en una muestra nacional de 29 422 adultos (DOI: 10.47487/apcyccv.v4i2.296).

```{r}
epi.sssimpleestb(N = NA, Py = 0.192, 
                 epsilon = 0.20, error = "relative", 
                 se = 1, sp = 1, 
                 nfractional = FALSE, conf.level = 0.95)
```

Es necesario 405 personas.

#### Conclusión:

Para estimar la prevalencia de hipertensión arterial en adultos peruanos con base en un valor de referencia de 19.2%, se requiere una muestra mínima de 405 personas, asumiendo un error relativo del 20% y un nivel de confianza del 95%. Este tamaño de muestra permitirá obtener resultados con la precisión estadística necesaria para estudios poblacionales o regionales, facilitando la planificación de políticas de salud pública orientadas a la prevención de enfermedades cardiovasculares.

## SEGUNDO ARTICULO

## 1. Cálculo de tamaño de muestra para un estudio de cohorte

#### *Caso*:

Un grupo de investigadores desea evaluar si el tabaquismo incrementa el riesgo de eventos coronarios en pacientes de entre 35 y 74 años. Basándose en un estudio realizado en un centro de salud en Badajoz, España, se encontró que la incidencia de eventos coronarios en fumadores fue del 14.3%, mientras que en no fumadores fue del 9.2% durante un seguimiento de 10 años. Con estos datos, se desea estimar el tamaño de muestra necesario para detectar esta diferencia con un poder estadístico del 80% y un nivel de confianza del 95%, considerando una razón de no expuestos a expuestos. (<https://scielo.isciii.es/scielo.php?pid=S1135-57272017000100210&script=sci_arttext>) (Tabaquismo y riesgo coronario en la población de un centro de salud. Estudio de cohortes retrospectivo)

**Pregunta**: ¿Cuál sería el tamaño de muestra necesario para detectar una diferencia de riesgo coronario entre fumadores(expuestos) y no fumadores(no expuestos) con un 80% de poder estadístico y un nivel de confianza de 0.95?

```{r}
epi.sscohortt(irexp1 = 0.143 / 10,  # incidencia anual en fumadores
              irexp0 = 0.092 / 10,  # incidencia anual en no fumadores
              FT = 10,              # tiempo de seguimiento en años
              power = 0.80,
              n = NA,
              r = 717/294,          # razón no expuestos / expuestos
              design = 1,
              sided.test = 2,
              nfractional = FALSE,
              conf.level = 0.95)

```

#### Conclusión

Para detectar una razón de tasas de incidencia (IRR) de 1.55 entre fumadores y no fumadores respecto al riesgo de eventos coronarios, con un 80% de poder estadístico y un nivel de confianza del 95%, se requiere una muestra total de 3,679 participantes, distribuidos en aproximadamente 1,070 fumadores (grupo expuesto) y 2,609 no fumadores (grupo no expuesto).
