---
title: "practica_calificada2_2"
format: html
editor: visual
---

GRUPO 05:

-   Hidalgo Villasis Patricia Fernanda

-   Ortiz Arenas Lourdes Lisseth

-   Aliaga Jimenez Aracely

-   Reyes Ayala Abraham Arturo

-   Arámbulo Albino Nayeli

# Métodos de regresión y Pruebas de Bondad de Ajuste

## *BONDAD DE AJUSTE*

### 1. PARA DATOS CONTINUOS:

#### Prueba de bondad de ajuste N°1

Prueba de Shapiro-Wilk., esta prueba permite determinar si los datos provienen de una distribución normal, usando la función nativa `shapiro.test()` para realizar la prueba de Shapiro-Wilk.

##### Para la variable de triglicéridos

```{r}
shapiro.test(data_glucosa_circun$trigliceridos)
```

Las hipótesis de la prueba de Shapiro-Wilk son las siguientes:

-   Hipótesis nula (H₀): La muestra proviene de una distribución normal.

-   Hipótesis alternativa (H₁)**:** La muestra no proviene de una distribución normal.

**Conclusión**:

-   Dado que el valor p \< 0.05, se rechaza la hipótesis nula, siendo una hipótesis alternativa ya que los niveles de triglicéridos no presentan una distribución normal en esta muestra.

##### Para la variable HDL:

```{r}
shapiro.test(data_glucosa_circun$hdl)
```

**Conclusión**: Como el p-valor \< 0.05, se rechaza H₀. La variable HDL tampoco tiene una distribución normal.

### 2. PARA DATOS CATEGÓRICOS

El análisis de variables categóricas nos permite clasificar y evaluar cómo se distribuyen los pacientes en función de rangos clínicamente significativos. En este caso, se analiza la variable nivel de triglicéridos, medida en mg/dL, a partir de una base de datos que contiene valores individuales y sus respectivas frecuencias que se realizaran.

```{r}
table(data_glucosa_circun$trigliceridos)
```

**Conclusión:**

-   Los valores de triglicéridos están muy dispersos y la mayoría tienen frecuencias bajas (1 a 3 casos por valor). Para un análisis mas útil, lo agruparemos en categorías clínicas:

    -Normal: \<150 mg/dL

    -Moderado: 150–199 mg/dL

    -Alto: 200–499 mg/dL

    -Muy alto: ≥500 mg/dL

```{r}
# Paso 1 
trigliceridos <- c(34, 36, 40, 42, 43, 44, 45, 46, 48, 49, 50, 52,
                   53, 54, 55, 56, 57, 58, 60, 61, 62, 63, 64, 65,
                   66, 67, 68, 69, 71, 72, 75, 76, 77, 78, 79, 80,
                   81, 82, 83, 84, 86, 88, 89, 90, 91, 93, 94, 95,
                   96, 98,100,105,107,108,109,111,112,115,117,118,
                   120,121,122,123,124,125,126,127,128,129,130,132,
                   134,135,138,140,141,146,148,149,151,153,154,155,
                   157,162,163,167,169,174,177,178,181,182,184,190,
                   192,194,199,202,207,212,214,218,223,260,270,275,
                   283,286,289,326,336,344,351,354,367,384,565,589,
                   668)
# Paso 2
frecuencias <- c(1, 1, 2, 1, 1, 1, 1, 2, 1, 3, 1, 1,
                 1, 2, 1, 2, 1, 1, 2, 3, 4, 2, 1, 3,
                 1, 2, 4, 1, 2, 1, 6, 2, 1, 2, 2, 2,
                 3, 1, 2, 1, 3, 3, 3, 1, 4, 3, 1, 3,
                 2, 4, 1, 3, 2, 2, 3, 2, 2, 1, 2, 2,
                 1, 3, 3, 1, 1, 3, 2, 1, 3, 3, 2, 1,
                 2, 2, 2, 1, 2, 1, 1, 1, 1, 1, 1, 1,
                 1, 1, 1, 1, 2, 2, 1, 1, 1, 1, 1, 1,
                 2, 1, 1, 1, 1, 1, 1, 2, 1, 1, 1, 1,
                 1, 1, 1, 1, 1, 1, 1, 1, 1, 1, 1, 1,
                 1)
#Paso 3
datos <- data.frame(trigliceridos, frecuencias) 
datos$categoria <- cut(datos$trigliceridos,
                       breaks = c(-Inf, 149, 199, 499, Inf),
                       labels = c("Normal", "Moderado", "Alto", "Muy alto"))
tabla_categorias <- aggregate(frecuencias ~ categoria, data = datos, sum)
print(tabla_categorias) 

# Paso 4 
alterados <- sum(tabla_categorias$frecuencias[tabla_categorias$categoria != "Normal"])
normales <- tabla_categorias$frecuencias[tabla_categorias$categoria == "Normal"]
total <- alterados + normales

cat("Total pacientes:", total, "\n")
cat("Normales:", normales, "\n")
cat("Alterados:", alterados, "\n")
```

**Según el artículo:**(<https://www.researchgate.net/publication/359275959_Colesterol_y_trigliceridos_y_su_relacion_con_el_indice_de_masa_corporal_en_pacientes_adultos_en_Lima_Metropolitana>)

-   Se observa que el 50.8% tiene un nivel de triglicéridos normal; el 23% tiene un nivel de riesgo moderado; y el 26.3% tiene un NT de alto riesgo.
-   Tamaño de muestra del estudio: n = 400 pacientes

Agrupamos: - Normal (esperado): 50.8% → 0.508 - Alterados (esperado): 23% + 26.3% = 49.3% → 0.493

```{r}
chisq.test(x = c(45, 155), p = c(0.493, 0.507))

```

**Conclusión:** La prueba de Chi-cuadrado comparó las proporciones observadas de triglicéridos normales y alterados en nuestra muestra (n = 200) con las reportadas en el estudio de referencia (n = 400). Se encontró una diferencia estadísticamente significativa (X² = 57.47, p \< 0.001), lo que indica que la proporción de pacientes con niveles alterados de triglicéridos (22.5%) en nuestra muestra es significativamente menor que la reportada en el artículo (49.3%). Por lo tanto, se rechaza la hipótesis nula y se concluye que hay una variación en la distribución de los niveles de triglicéridos entre ambas poblaciones.
