---
title: "PC1-2: Importación, Limpieza y Transformación de Datos"
format: pdf
editor: visual
---

## Quarto

GRUPO 05: CIRROSIS

-Hidalgo Villasis Patricia Fernanda

-Ortiz Arenas Lourdes Lisseth

-Aliaga Jimenez Aracely

-Reyes Ayala Abraham Arturo

-Arámbulo Albino Nayeli

## **Resumen del trabajo PC1-2**

En este trabajo se documentará el proceso completo de preparación de una base de datos clínica utilizando RStudio. El objetivo principal es aplicar buenas prácticas de análisis de datos que incluyan:

**Importación** del conjunto de datos desde un archivo externo

**Exportación** del dataset limpio para su uso posterior.

**Limpieza de datos**, incluyendo la estandarización de nombres de variables, la conversión de variables categóricas a factores, y la corrección de posibles inconsistencias en los valores.

**Transformación de datos**, como la creación de nuevas variables derivadas (por ejemplo, clasificaciones de bilirrubina por niveles) y la recategorización de variables existentes (como colapsar etapas clínicas en grupos más generales).

## a. Importación y Exportación del Dataset

```{r}
# Cargar paquetes necesarios
library(readr)
library(dplyr)
library(janitor)
```

```{r}
library(readxl)
```

```{r}
file.choose()
```

```{r}
data <- read_excel("C:\\Users\\User\\Downloads\\cirrosis.xlsx")
data
```

```{r}
# Ver las primeras filas
head(data)
```

## Limpieza de Datos

Limpieza de nombres de variables

```{r}
library(dplyr)     # Para %>%
library(janitor)   # Para clean_names()
```

```{r}
# Aplicar nombres en snake_case
data <- data %>%
  clean_names()
```

```{r}
# Verificar los nombres
names(data)
```

##Limpieza de categorías (si aplica)

```{r}
# Convertir posibles variables categóricas a factor
data <- data %>%
  mutate(
    ascitis = factor(ascitis),
    hepatomegalia = factor(hepatomegalia),
    aracnoides = factor(aracnoides),
    edema = factor(edema),
    etapa = factor(etapa)
  )
```

## Transformación de Datos

Clasificación por niveles de bilirrubina

```{r}
# Crear variable para categorizar bilirrubina
data <- data %>%
  mutate(
    nivel_bilirrubina = case_when(
      bilirrubina < 1 ~ "Bajo",
      bilirrubina >= 1 & bilirrubina < 2 ~ "Medio",
      bilirrubina >= 2 ~ "Alto",
      TRUE ~ NA_character_
    )
  )
```

Colapsar niveles de etapa clínica

```{r}
data <- data %>%
  mutate(
    etapa_colapsada = case_when(
      etapa %in% c("1", "2") ~ "Inicial",
      etapa %in% c("3", "4") ~ "Avanzada",
      TRUE ~ "Desconocido"
    )
  )
```

## Conclusiones

En este informe se presentó el proceso completo de importación, limpieza y transformación de una base de datos clínica. Estas tareas son clave para preparar los datos antes de realizar cualquier análisis estadístico o modelado predictivo.
